臺灣板橋地方法院刑事裁定　　　　　　95年度交聲字第1586號
原處分機關　臺北市交通事件裁決所
異　議　人　乙○○
上列異議人因違反道路交通管理處罰條例案件，對於臺北市交通
事件裁決所於民國95年9月20日以北市裁二字裁22-Z00000000號
所為之裁決處分（原舉發案號：內政部警政署國道公路警察局
Z00000000號），聲明異議，本院裁定如下：
    主  文
異議駁回。
    理  由
一、按「汽車行駛於高速公路或設站管制之道路，而不遵管制之
    規定者，處汽車駕駛人新臺幣三千元以上六千元以下罰鍰」
    ，道路交通管理處罰條例第33條第1 項定有明文。再按「汽
    車駕駛人有左列各款所列條款之一者，除依原條款處罰鍰外
    ，並予記點：一有第33條... 情形之一者，各記違規點數一
    點」，同條例第63條第1項第1款亦有明文。
二、原處分意旨略以：異議人即受處分人乙○○於95年7月18日
    22時52分許，駕駛車號DC-8595號自用小客車，行經高速公
    路國道三號北上116.1公里處時速限制110公里路段，經員警
    以雷射測速槍測得行車時速128公里後予以攔停舉發，嗣經
    原處分機關依違反道路交通管理處罰條例第33條第1項第1款
    規定，處罰鍰新台幣3000元整，並依同條例第63條第1項規
    定記違規點數1點。
三、異議意旨略以：如員警發現伊有超速，就應該立即開警示燈
    要求停車，何以在北上113公里處始將伊攔下，況且當時來
    往車輛眾多，員警如何能確定測速槍測得之違規車輛為何，
    是原處分實難令人信服，爰請求撤銷原處分云云。
四、經查，異議人即受處分人乙○○於上開時、地，因有駕駛車
    號DC-8595號自小客車超過規定最高速限之違規情形（測距
    178公尺、測得時速128公里），遂經警攔停舉發，有舉發通
    知單影本1紙在卷可稽。異議人雖以前詞置辯，惟查：
（一）、測速器（雷射槍）係以雷射光束瞄準同時於車道行駛車
        輛中之單一目標車進行偵測，偵測時不受其他車道上行
        駛中之車輛干擾及當時道路車流量之影響；另本件舉發
        所使用之測速器係經合法認證，且經維護廠商志伸股份
        有限公司（下稱志伸公司）測試功能均正常等情，有舉
        發機關即內政部警政署國道公路警察局第二警察隊95
        年8 月21日公警二交字第0950271468號函、志伸公司95
        年3 月24日志字第06BA152 號函、認證書、雷射測速槍
        使用手冊影本各1 份附卷可參，是本件舉發當時員警所
        測得之車輛速度應係正確無誤。
（二）、又本件舉發之警員甲○○到庭具結後證稱：「當時我是
        在國道三號北上116.1 公里處，執行測速勤務，就在95
        年7 月18日下午10時52分測得DC-8595 號自小客車行車
        速度時速128 公里，超速18公里，當時該車行駛在內線
        車道，當時我另外一位同事任申興就開警示燈，我當時
        是坐在車內測遠，本來要下車去攔車，就發現上開DC-8
        595 號車右後方有車輛跟隨，因為考慮當時路況安全，
        所以我就駕車尾隨上開違規車輛，當時就發現DC-8595
        琥自小客車，下子從內線變換到中線，又從中線變換到
        外線，外線又直接變換到內線，速度又加快，後來我就
        駕駛警車鳴警報器、開警示燈在國道三號北上112 公里
        處示意停車，我從中線車道攔截在內線車道的上開DC-8
        595 號自小客車的駕駛人，說他違規超速，我當時有拿
        測速槍給該駕駛人看他的行車速度距離，行速是128 公
        里，測得的距離是178 公尺（這是違規地點，距離警車
        的距離，當時我警車停的位置，是在國道三號北上116.
        1 公里處，當時上開DC-8595 號自小客車是在我車後距
        離178 公尺處，我是在上開北上116.1 公里處，測得我
        後面178 公尺處上開自小客車超速的情形）當時有跟超
        速之駕駛人說他已經違規超速，向他要行照、駕照要跟
        他開單告發，並勸導他在高速公路任意變換車道是違規
        行為，不可再犯，任意變換車道部分不予製單告發僅以
        口頭告誡，當時他有拿行照、駕照給我們開單告發，我
        當時開完單要拿違規單給上開駕駛車號DC-8595 號自小
        客車駕駛人簽名，但該違規人拒簽，我當時有拿第一聯
        的通知單給該違規人，該違規人有將單拿走，然後就讓
        違規人離去」、「當時我測到該車的車速是128 公里，
        而且考量到行車安全，無法當場攔截到該車輛，故才尾
        隨該超速車輛，我尾隨上開超速車輛時就發現該部車在
        北上車道隨意變換車道，車速比先前超速的車速還要快
        ，所以我能確定該車違規」、「當時在該路段高速公路
        車輛不是很多，異議人任意變換車道是在他超速後，我
        尾隨他時候的行為，當時異議人違規超速時我的警車就
        有開警示燈了，而我要駕巡邏車尾隨違規車輛時，我就
        將警示燈關閉，直到我警車與違規人的車輛並行時，我
        才開警示燈並鳴警報器，且用指揮棒示意違規人停車當
        時我是在中線，違規人是在內線，我當時在尾隨追違規
        人車輛時，沒有明警示燈只要是要放鬆違規人的戒心，
        不要再讓違規人繼續加速高速行使我才有辦法追上違規
        人的車輛」、「當時該違規車在116.1 公里處確實有違
        規超速，經過測速點 (即我警車停放處116.1 公里)後
        ，該車確實加遠，直到我跟該違規車輛平行時我的時速
        約為145 公里，該車確實有比之前速度還要快」、「當
        時在測速時我發現違規車輛時，我就有記下該車車號、
        廠牌、顏色，且車道中只有二部車，就是除了異議人這
        部車外，在他的後面有另外一部車，所以我不會記錯車
        輛，因為在違規人後面的那部車，在我追違規人車輛時
        ，我就很快超過那另一部車，所以我確定是異議人這部
        車輛違規。」等語明確（見本院96年4 月27日訊問筆錄
        ）。
（三）、按交通員警舉發違反道路交通管理處罰條例所列之違規
        事實，本質上為行政處分，係公務員基於職務上權力，
        依法就特定之具體事件所為具公法上效果之單方行政行
        為，基於公務員為公法上行為具有公信力之原則，該行
        政行為當可被推定為真正，其據以依法處分之事實認定
        亦為正確無誤，此公信原則，乃立法者賦予行政機關制
        定違反道路交通事件統一裁罰標準及處理細則，使執勤
        警員得當機處分，以維護交通秩序、安全之行政目的，
        本不得由異議人空言任意質疑行政處分之公信力。證人
        既已對於異議人違規及舉發情形詳述如前，足徵異議人
        當時駕駛自小客車行經上開雷射測速槍偵測路段時，車
        速確已高達時速128 公里，且警方測得上開車速時，該
        路段僅有異議人所駕駛之自小客車與後方之一台車，堪
        認員警應無誤認他車之虞。
（四）、另證人即舉發員警甲○○雖對於異議人所駕駛自小客車
        之廠牌前後供述不一（先稱「愛發羅密歐」，後又改稱
        「蘭吉雅」），惟證人到庭作證時已距舉發違規時間超
        過9 月，對於特定違規事件之車輛廠牌，記憶上難免有
        所模糊，但仍無礙於本件違規事實之認定。
（五）、至員警發現異議人有超速情形後，因考量當時車流情形
        及行車安全而未立刻攔停，本係基於現場實際狀況所為
        之專業判斷，亦無認何舉發程序上之瑕疵。
五、綜上所述，本件異議人前開違規之事證已足堪認定，是原處
    分機關依前揭道路交通管理處罰條例第33條第1項之規定，
    就異議人上開超速行為，裁處異議人新台幣3000元之罰鍰，
    並依同條例第63條第1項第1款之規定，記異議人違規點數1
    點之處分，核無違誤，本件異議人之異議為無理由，應予駁
    回。
據上論斷，應依道路交通案件處理辦法第19條，裁定如主文。
中　　華　　民　　國　　96　　年　　4 　　月　　30　　日
                    交通法庭  法  官 陳坤地
上列正本證明與原本無異。
如不服本裁定，應於裁定送達後五日內向本院提出抗告狀。
                              書記官 林壯隆
中　　華　　民　　國　　96　　年　　5 　　月　　2 　　日
